【裁判字號】    97,交聲,2848
【裁判日期】    971202
【裁判案由】    聲明異議
【裁判全文】
臺灣臺中地方法院交通事件事裁定      97年度交聲字第2848號
原處分機關  交通部公路總局臺中區監理所臺中市監理站
受處分人    甲○○
上列受處分人因違反道路交通管理處罰條例案件，對於交通部公
路總局臺中區監理所臺中市監理站民國97年9月23日所為之處分
（裁監稽違字第裁61-GE0000000號、61-GE0000000裁決書），聲
明異議，本院裁定如下：
    主    文
異議均駁回。
    理    由
一、原處分機關係以：本件異議人即受處分人甲○○（下稱受處
    分人）於民國97年8月26日19時2分許，駕駛車牌號碼XM2-50
    9號重型機車，在臺中市○○路與上石路口，因駕車行經有
    燈光號誌管制之交岔路口闖紅燈、行車執照逾期等違規，為
    臺中市警察局第六分局交通分隊員警當場舉發，闖紅燈之部
    分，並由原處分機關依道路交通管理處罰條例第53條第1項
    、第63條第1項第3款之規定，裁處受處分人罰鍰新臺幣（下
    同）1800元，並記違規點數3點；行車執照逾期部分，經原
    處分機關查明受處分人業於97年6月10日換發行車執照，故
    原處分機關改依同條例第14條第2款未隨車攜帶行車執照之
    規定，裁處受處分人罰鍰300元等語。
二、聲明異議意旨略以：受處分人當日駕車由弘孝路往臺中港路
    方向行駛，行經上石路時，該路口號誌為綠燈，通過後竟遭
    警員以闖紅燈為由攔阻，惟伊並沒有闖紅燈；又伊遭警方攔
    阻，經出示行車執照後，伊雖向警察陳明伊行車執照業已更
    換，然未及出示，惟仍遭該員警以行照逾期舉發，並扣留行
    車執照，嗣經原處分機關查明後改罰行車執照未隨車攜帶，
    然該違規事實是導因於闖紅燈之不實舉發，故伊應無行照逾
    期舉發、行車執照未隨車攜帶之違規，退萬步言，即使伊有
    行車執照逾期之違規，業因執勤員警以不正方法舉發，程序
    顯有瑕疵，原處分機關改罰行車執照未隨車攜帶亦屬無效；
    又執勤員警於舉發後，並未交付舉發通知單等語。
三、按汽車駕駛人，行經有燈光號誌管制之交岔路口闖紅燈者，
    處新臺幣1800元以上5400元以下罰鍰；又汽車駕駛人有第53
    條之情形者，除依原條款處罰鍰外，記違規點數3點，道路
    交通管理處罰條例第53條第1項、第63條第1項第3款分別定
    有明文；又汽車行駛有行車執照未隨車攜帶之情形者，處汽
    車所有人新臺幣300元以上600元以下罰鍰，同條例第14條第
    2款亦定有明文。
四、經查：
  (一)受處分人於前揭時、地，駕駛車牌號碼XM2-509號重型機車
    ，在臺中市○○路與上石路口，因駕車行經有燈光號誌管制
    之交岔路口闖紅燈之違規，並為執勤員警當場攔停舉發等情
    ，有臺中市警察局中市警交字第GE0000000舉發違反道路交
    通管理事件通知書1紙在卷可按，復據證人即本案舉發員警
    乙○○於本院調查時到院證稱：當時伊站在弘孝路上執行取
    締闖紅燈勤務，伊站於距上石路口前方約50公尺處，弘孝路
    是單行道，就看到受處分人駕駛車牌號碼XM2-509號闖紅燈
    ，伊就把其攔下來依法舉發，伊是站在單行道路的右手邊，
    故確定紅燈的時候受處分人沒有停下，就由弘孝路直行就闖
    紅燈等語明確。按員警稽查違反道路交通安全規則之各種違
    規行為，本有不同之執行方法，就超速、酒醉駕車而言，固
    非輔以科學工具，實難僅憑執勤者之五官知覺判斷之；惟就
    闖紅燈而言，單憑執勤者之目擊即可確定，並非每件違規行
    為均須以照相或尚須其他證據舉發，始可認定之。本件受處
    分人闖紅燈之行為，既經證人乙○○以證人身分到庭證述其
    所見所聞，自非不得以其所為證詞，作為受處分人上開違規
    事實之認定。又證人乙○○當日係在執行執行取締闖紅燈勤
    務，衡情當對經過之車輛動態及交通號誌之情形應更為注意
    ，應無誤看號誌燈號之可能。再者，執勤警員係依法執行公
    務，與受處分人素不相識，並無怨隙，當無恣意誣攀受處分
    人之理，況警員執行公務本身受行政懲處責任之監督，到庭
    具結作證更以刑罰擔保其真實性，應無甘冒行政懲處及刑法
    偽證罪責任而刻意誣陷之必要，又本院復查無證據足認證人
    乙○○有捏造事實違法取締之情事，則證人乙○○本其維護
    交通秩序、安全職責所為之舉發，應受到合法、正確之推定
    。本件受處分人確有駕駛前開車輛，於上述時、地闖紅燈之
    違規事實，足堪認定。
  (二)受處分人於前揭時、地，駕駛車牌號碼XM2-509號重型機車
    ，在臺中市○○路與上石路口，因駕車有行車執照有效期屆
    滿，不依規定換領而行駛，為執勤員警當場攔停舉發，並經
    原處分機關以未隨車攜帶行車執照裁處等情，有臺中市警察
    局中市警交字第GE0000000舉發違反道路交通管理事件通知
    書1紙、交通部公路總局臺中區監理所臺中市監理站裁監稽
    違字第裁61-GE0000000裁決書在卷可按，復為受處分人所不
    否認，可堪認定。本件經本院向交通部公路總局臺中區監理
    所臺中監理站函查有關受處分人上開機車歷次換照情形，經
    該站函覆：「經查詢車籍資料電腦檔：該車行車執照有效期
    限至99年4月29日止，93年4月29日新領牌照，定期換照之日
    期分別為95年5月8日及97年6月10日」等語，有該站97年10
    月22日中監中字第0970007643號函在卷可稽。而本件受處分
    人為警舉發之時間係97年8月26日，惟受處分人斯時出示之
    行照，其有效日期係97年4月29日，臺中市警察局第六分局
    交通分隊員警依道路交通管理處罰條例第15條第1款駕車有
    行車執照有效期屆滿，不依規定換領而行駛掣單舉發，並依
    道路交通管理事件統一裁罰基準及處理細則第16條第2項規
    定：「行車執照有效期間屆滿，不依規定換領而行駛者，代
    保管其行車執照」，而將受處分人之行車執照代為保管等情
    ，於法無違。嗣經原處分機關查詢車籍資料後，知悉受處分
    人已於97年6月10日已經通信方式向監理站申請換發行車執
    照（惟未於本件行駛時攜帶），而改依同條例第14條第2款
    未隨車攜帶行車執照裁處，並無不合，是本件受處分人確有
    駕駛前開車輛，於上述時、地未隨車攜帶行車執照之違規事
    實，足堪認定。
  (三)至受處分人否認有闖紅燈之事實，並以前詞云云置辯。惟受
    處分人僅空泛指稱其未闖紅燈，並未提出積極證據作為依憑
    ，自難僅以受處分人之空言指摘為受處分人有利之認定；又
    受處分人辯稱：執勤員警舉發其有行車執照逾期之違規，並
    經原處分機關改罰行車執照未隨車攜帶有上開程序上之瑕疵
    ，惟駕駛人以通信方式換照後，未自行將舊照銷燬仍予使用
    經警舉發者，監理單位除回收舊照並立予銷燬外，並依道路
    交通管理處罰條例第14條第2款之規定裁處之（有台灣省交
    通處公路局76年1月6日監75-404-1-101號函在卷可資參照）
    ，故本案受處分人於97年8月26日經執勤員警舉發時，其持
    有之行車執照業於97年4月29日失效，業經證人乙○○於本
    院調查時到院證稱：伊請受處分人出示駕照及行照，其所出
    示之行照是97年4月29日到期那張，因本案舉發時間為97 年
    8月26日，故受處分人行照逾期等語明確，復有行車執照1張
    在卷可按。執勤員警以受處分人駕車有行車執照有效期屆滿
    ，不依規定換領而行駛舉發，並扣留行車執照，嗣經原處分
    機關查詢車籍資料，得知受處分人業於97年6月10日，以通
    信方式向監理站申請換發行車執照，經監理站核發該行照有
    效期限自97年6月10日生效，有效期限至99年4月29日，並經
    原處分機關以未隨車攜帶行車執照裁處，依上開函示之意旨
    ，其程序自屬合法，受處分人辯稱執勤員警之舉發及原處分
    機關之裁處，程序上有上開瑕疵，尚難憑採；再者，受處分
    人辯稱：執勤員警於舉發後，並未交付舉發通知單予其云云
    ，惟依違反道路交通管理事件統一裁罰基準及處理細則第11
    條第1項第1款之規定，違反道路交通管理處罰條例之行為人
    拒絕收受者，應告知其應到案時間及處所，並記明事由與告
    知事項，視為已經收受，本件執勤員警業於舉發通知單上載
    明當事人不承認違規事實，已告知權利等語，有臺中市警察
    局舉發違反道路交通管理事件通知書2紙在卷可按，應認受
    處分人已經收受該通知單，受處分人自不得以事後未曾收受
    舉發通知單為由，據為免罰或異議之依據。是受處分人前開
    所辯，均無理由，要無可採。
五、綜上所述，受處分人確有在前述時、地闖紅燈及駕車未攜帶
    行車執照之違規行為，所據異議理由洵無可採。從而，原處
    分機關依道路交通管理處罰條例第53條第1項及第63條第1項
    第3款、第14條第2款，分別裁處受處分人罰鍰1800元，並記
    違規點數3點、300元，並無不當。是本件異議均為無理由，
    應予駁回。
六、據上論斷，應依道路交通管理處罰條例第87條第2項、道路
    交通案件處理辦法第19條，裁定如主文。
中    華    民    國    97    年    12    月    2    日
                      交通法庭  法  官  李慧瑜
上正本證明與原本無異。
如不服本裁定應於送達後五日內向本院提出抗告狀。
                                書記官  陳青瑜
中    華    民    國    97    年    12    月    2    日


司法院資訊處製作；財團法人民間司法改革基金會備份。
